臺灣高等法院臺南分院民事裁定
104年度聲再字第24號
再審聲請人  緯綱企業有限公司
法定代理人  林美麗  
代  理  人  李念慈  
上列聲請人因與相對人中緬有限公司等間就本院104年度聲再字
第24號請求返還押租金事件，對於中華民國104年8月18日本院所
為裁定，聲請更正錯誤及補充裁定，本院裁定如下：
    主  文
聲請駁回。
    事實及理由
一、聲請意旨略以：本院於民國104年8月18日所為之104年度聲
    再字第24號確定裁定（下稱系爭裁定）漏未載明：（一）承
    辦法官丁振昌、蔡雅惠、蔡勝雄並非本院104年度上易字第1
    34號返還押租金事件裁定之原法官，無權限為裁定。（二）
    認聲請人於104年5月27日（誤繕為104年7月5日）提出之聲
    明異議狀，依法應視為聲請再審，惟無法交待所稱之「依法
    」係依據何法律或法條。（三）民事訴訟法第77條之19規定
    ，聲請或聲明不徵費用。系爭裁定對不徵費用之聲明異議命
    聲請人繳納裁判費新臺幣（下同）1,000元，自有未合。系
    爭裁定顯有民事訴訟法第232條第1項「誤寫」及第233條第1
    項「脫漏」之情事，為此聲請更正錯誤及補充裁定等語。
二、按判決如有誤寫、誤算或其他類此之顯然錯誤者，法院得依
    聲請或依職權以裁定更正；其正本與原本不符者，亦同。又
    訴訟標的之一部或訴訟費用裁判有脫漏者，法院應依聲請或
    依職權以判決補充之；民事訴訟法第232條第1項及第233條
    第1項規定甚詳。而依同法第239條規定，上開規定於裁定準
    用之。次按又所謂顯然錯誤者，乃指裁判中所表示者與法院
    本來之意思顯然不符者而言。是故更正裁定，並非法院就事
    件之爭執重新為裁判，不過將裁判中誤寫、誤算或其他類此
    之顯然錯誤，加以更正，使裁判中所表示者，與法院本來之
    意思相符，原裁判之意旨，並未因而變更，故更正裁定溯及
    於為原裁判時發生效力。亦即原裁判之效力，不因更正裁定
    而受影響（最高法院79年度台聲字第349號民事判決參照）
    。準此，若無上開規定之顯然錯誤，自不得以裁定更正之。
    另按當事人聲請補充判決或裁定，以訴訟標的之一部或訴訟
    費用之裁判有脫漏者為限，此觀民事訴訟法第233條第1項、
    第239條規定自明。而所謂裁判有脫漏，係指法院應於主文
    表示裁判結果之事項，實際上未為裁判之表示者而言。至於
    非應表示於裁判主文之事項，則不在得聲請補充裁判之列；
    且不包括為裁判所持之理由在內（最高法院92年度台聲字第
    143號民事裁定、64年度台聲字第65號民事裁定參照）。
三、查，（一）法官丁振昌、蔡雅惠、蔡勝雄固非本院104年度
    上易字第134號返還押租金事件之承辦法官，惟為本院104年
    度聲再字第24號事件之承辦法官，自有權製作系爭裁定。（
    二）按對於終審法院之裁定有所不服者，除合於法定再審原
    因得聲請再審外，不容以其他之方法聲明不服，故不服終審
    裁定而未以聲請再審之程序為之者，仍應視其為再審之聲請
    ，而依聲請再審程序調查裁判（最高法院34年度聲字第263
    號民事裁定參照）。聲請人於104年5月27日提出之聲明異議
    狀，係對本院104年度上易字第134號確定裁定不服，依民事
    訴訟法第507條之規定，自應視為聲請再審。（三）聲請人
    聲請再審，依民事訴訟法第77條之17第2項規定，應徵收裁
    判費1,000元，系爭裁定命聲請人繳納裁判費1,000元，自無
    不合。再聲請人分別於108年7月12日、108年9月6日、108年
    11月1日、109年1月10日以同旨具狀以本院104年8月18日所
    製作之系爭裁定，未載明有權為系爭裁定之法律依據，指摘
    本院系爭裁定不當，請求更正錯誤及補充裁定，揆諸前開法
    條及實務意旨說明，於法即有未合，為無理由。
四、據上論結，本件聲請人之聲請為無理由，爰裁定如主文。
中　　華　　民　　國　　110 　年　　5 　　月　　25　　日
                  民事第二庭    審判長法  官  高榮宏  

                                      法  官  黃瑪玲

                                      法  官  陳春長
上為正本係照原本作成。
不得抗告。
中　　華　　民　　國　　110 　年　　5 　　月　　25　　日

                                      書記官  邱斈如